【裁判字號】    98,交上易,244
【裁判日期】    981104
【裁判案由】    過失傷害
【裁判全文】
臺灣高等法院刑事判決               98年度交上易字第244號
上  訴  人    甲○○○
即  被  告
                        弄31號
輔  佐  人    乙○○
上列上訴人即被告因過失傷害案件，不服臺灣桃園地方法院九十
八年度審交易字第一五二號，中華民國九十八年七月廿四日第一
審判決（起訴案號：臺灣桃園地方法院檢察署九十八年度偵字第
四九一四號），提起上訴，本院判決如下：
    主  文
原判決撤銷。
甲○○○因過失傷害人，處罰金新台幣伍仟元，罰金如易服勞役
，以新台幣壹仟元折算壹日。緩刑貳年。
    事  實
一、甲○○○於民國九十七年九月十八日晚間六時廿五分許，使
    用手推車運送農用肥料至桃園縣八德市○○路與大勤街口，
    藝術天地社區○○○○○道路旁之農田施作時，應注意其農
    田旁之產業道路狹窄，寬僅一．七米，臨時於該產業道路擺
    放物品時，仍應保持使用順暢及通行人車之安全，且依當時
    並無不能注意之情形，竟疏未注意及此，於以手推車將肥料
    帶至農田後，雖將上開手推車緊靠前開藝術天地社區外圍圍
    牆邊，然因夜幕低垂，天色昏暗，甲○○○並未為任何使往
    來人車注意之必要警示措施，適有丙○○騎乘BKO-961號之
    重型機車行駛至該處，亦因於機車腳踏墊上載有剛採收蔬菜
    之桶子，致雙腳無法併攏而張開踩踏於腳踏墊上桶旁，於行
    經前開產業道路時，亦未注意車前狀況及其機車與路旁擺放
    手推車之間距，致其膝蓋撞及手推車扶手而人車倒地，因而
    受有右側脛骨幹上端線狀骨折及右小腿裂傷等之傷害。
二、案經丙○○訴由桃園縣政府警察局八德分局報告臺灣桃園地
    方法院檢察署檢察官偵查起訴。
    理  由
一、上揭事實業據被告甲○○○自始坦承於菜園旁之產業道路圍
    牆邊放置手推車，及見告訴人摔跌於手推車旁菜園一情不諱
    ，核與證人陳秋官、林美鳳證述之情節大致相符，復有財團
    法人天主教聖保祿修女會醫院診斷證明書一紙、現場照片等
    附卷可稽，並經本院勘驗現場，該產業道路係一沿社區圍牆
    舖設之水泥路面，旁即為菜園，寬僅一．七米，無法容二機
    車會車，此有勘驗筆錄及現場照片在卷足憑。則被告告訴人
    丙○○於本院並自承其騎乘機車於腳踏墊上放有桶子，內裝
    剛採收之蔬菜，且本案係其右膝蓋下方直接撞及手推車扶手
    ，足認被告前開任意性自白與事實相符，堪以採信。
二、被告將上開手推車雖已緊靠社區外牆，然因該產業道路本已
    狹窄，又時值黃昏，天色昏暗，本應注意移離或擺設注意標
    誌提醒以防有人車撞及，而依當時情形，又無不能注意之情
    事，竟疏於注意，致告訴人不慎撞及上開手推車而人車倒地
    ，其過失之責已堪認定。雖告訴人亦未注意車前狀況及保持
    安全間距而與有過失，然仍無解被告過失之責。又告訴人係
    因其右膝蓋下方直接撞及手推車扶手，人車倒地，而受有右
    側脛骨幹上端線狀骨折及右小腿裂傷等之傷害，則被告上開
    過失行為與告訴人所受傷害事實間，具有相當因果關係。綜
    上，本件過失肇事事證已明，被告過失犯行洵堪認定，自應
    依法論科。
三、核被告所為，係犯刑法第二百八十四條第一項前段之過失傷
    害罪。原審對被告過失行為論罪，固非無據，然(一)於事實，
    疏未論列告訴人亦與有過失，認定事實容有未洽；(二)於科刑
    ，復未附具量刑審酌依據，亦有理由不備。被告上訴主張量
    刑不當，非無理由，自應由本院撤銷改判。爰審酌被告年已
    逾六十，未曾有不良紀錄，品性、素行均佳，本案因推肥料
    至農田工作，而將手推車放置路旁，惟已緊靠圍牆，雖有因
    未注意產業道路狹小及天色昏暗而未設置注意標誌之過失，
    然過失程度尚屬輕微，而告訴人以機車載運物品未注意安全
    間距，過失程度較被告為高，及告訴人所受傷情，被告犯後
    均坦承過失不諱，態度良好，並已與告訴人為民事和解、賠
    付等一切情狀，乃量處如主文所示之刑，並諭知易服勞役之
    折算標準，以資薄懲。又被告前未曾受刑之宣告，本案復係
    過失初犯，經此偵、審程序，應已知所警惕而無再犯之虞，
    乃併予宣告緩刑二年，以啟自新。
四、據上論斷，應依刑事訴訟法第三百六十九條第一項前段、第
    三百六十四條、第二百九十九條第一項前段，刑法第二百八
    十四條第一項前段、第四十二條第三項前段、第七十四條第
    一項第一款，刑法施行法第一條之一第一項、第二項前段，
    判決如主文。
本案經檢察官陳明光到庭執行職務。
中    華    民    國   九十八   年   十一   月   四   日
                  刑事第四庭審判長法  官  陳筱珮
                                  法  官  孫惠琳
                                  法  官  陳玉雲
以上正本證明與原本無異。
不得上訴。
                                  書記官  陳思云
中    華    民    國    98    年    11    月    9     日
附錄：本案論罪科刑法條全文
中華民國刑法第284條
（過失傷害罪）
因過失傷害人者，處 6 月以下有期徒刑、拘役或 5 百元以下罰
金，致重傷者，處 1 年以下有期徒刑、拘役或 5 百元以下罰金
。
從事業務之人，因業務上之過失傷害人者，處 1 年以下有期徒
刑、拘役或 1 千元以下罰金，致重傷者，處 3 年以下有期徒刑
、拘役或 2 千元以下罰金。


司法院資訊處製作；財團法人民間司法改革基金會備份。
